最高法院刑事判決　　　　　　一○○年度台上字第二四八七號
上　訴　人　陳卿
選任辯護人　施雅芳律師
上　訴　人　李崨瑄原名李曼詩.
　　　　　　陳原平
上 列一 人
選任辯護人　梁宵良律師
上　訴　人　王成傑　男民國○○年○月○○日生　
　　　　　　　　　　身分證統一編號：Ｚ000000000
　　　　　　　　　　住新北市○○區○○路3段196巷42弄7號2
　　　　　　　　　　樓
上列上訴人等因妨害秘密案件，不服台灣高等法院台中分院中華
民國九十八年十月二十日第二審判決（九十八年度上訴字第六五
六號，起訴案號：台灣台中地方法院檢察署九十七年度偵字第一
五○三九、一五一二三號），提起上訴，本院判決如下：
    主  文
上訴駁回。
    理  由
按刑事訴訟法第三百七十七條規定：上訴於第三審法院，非以判
決違背法令為理由，不得為之；是提起第三審上訴，應以原判決
違背法令為理由，係屬法定要件。如果上訴理由書狀並非依據卷
內訴訟資料具體指摘原判決不適用何種法則或如何適用不當，或
所指摘原判決違法情事顯與法律規定得為第三審上訴理由之違法
情形不相適合時，均應認其上訴為違背法律上之程式，予以駁回
。本件原判決綜合全案證據資料，本於事實審法院之推理作用，
認定上訴人陳卿、李崨瑄（原名李曼詩）、陳原平、王成傑有
其事實欄所載妨害秘密犯行，因而撤銷第一審科刑之判決，改判
仍依想像競合犯關係，從一重論上訴人等以共同意圖散布而無故
以錄影竊錄他人非公開之活動罪，李崨瑄、王成傑各處有期徒刑
一年，均緩刑三年；陳原平、陳卿各處有期徒刑一年六月；並
均諭知扣案之藍色隨身碟一個，及未扣案之母帶一捲（西安版）
、光碟一片、照片一疊均沒收。已詳敘其所憑證據及認定之理由
；對於上訴人等所辯何以均不足採信，亦在理由內詳加指駁及說
明，俱有卷存證據資料可資覆按。上訴人等上訴意旨均略以：本
件錄影地點係在無女陪侍之「○○○ＫＴＶ」包廂，該包廂門並
未上鎖，應屬公眾得出入之非隱密性場所；在該包廂內人員之言
行舉止，亦為不特定多數人得以共見共聞，故黃○○與賴○○、
林○○等人（下稱黃○○等人）於該包廂內之活動，應非屬刑法
第三百十五條之一所規定之「非公開之活動」；伊等縱有錄製黃
○○等人在該包廂內活動之影像，亦難認係竊錄他人非公開之活
動。原判決就伊等受託錄製黃○○等人在該包廂內活動之影像，
而論以同法第三百十五條之二第二項、第一項之意圖散布而無故
以錄影竊錄他人非公開之活動罪，自屬不當。又吳○○委託錄影
時，僅告知有意蒐集黃○○在大陸地區參訪時出入不正當場所或
性交易等失檢行為之資料，並未告知其目的及用途。故伊等認為
吳○○之目的或係因私人感情糾紛，或係有意向政風或司法機關
舉發，使任職台中市政府經濟發展處處長之黃○○因而受處分或
去職而蒐證，並不知吳○○有利用新聞媒體將錄影內容散布於眾
之意圖，自不該當於刑法第三百十五條之二第二項、第一項罪名
之構成要件。原判決未憑實據，遽認伊等主觀上均有散布於眾之
意圖，而論以上開罪名，殊非允洽。再證人徐○○於警詢時證稱
：「公司一開始接單做這件案子，只負責盜錄後將影帶剪輯交予
委託人，殊不知委託人在媒體公布，造成這麼大影響，陳卿及
李曼詩（即李崨瑄）怕到不敢進公司」等語，足證上訴人等自始
並無與吳○○共同散布竊錄內容之意圖。原判決對此有利於伊等
之證據並未加以審酌及說明，亦有未合云云。惟證據之取捨及事
實之認定，均為事實審法院之職權，倘其採證認事並未違背證據
法則，自不得任意指為違法而執為適法之第三審上訴理由。原判
決對於其憑何認定上訴人等均有本件意圖散布而無故以錄影竊錄
他人非公開活動之犯行，已詳敘其憑據。上訴人等於原審雖均辯
稱：渠等錄影之場所即「○○○ＫＴＶ」包廂，並非隱密性場所
，故在該包廂內人員之活動，應不屬於「非公開之活動」；且伊
等並不知吳○○委託錄影之動機與目的，亦無將錄影資料散布之
意圖云云。惟原判決已說明：一般民眾租用「ＫＴＶ」包廂消費
，均期待該包廂具隱密性而不受外界干擾；且已經出租之包廂，
亦非屬其他閒雜無關之人得以任意進出之場所。故黃○○等人租
用「○○○ＫＴＶ」包廂與陳卿、李崨瑄及綽號「小雨」之大
陸女子（下稱「小雨」）在該處唱歌休閒，自有不受外界干擾或
竊錄之隱密性期待。且王成傑並未受邀進入該包廂，該處自非王
成傑所得自由進出之場所，乃上訴人等竟推由王成傑擅自闖入該
包廂竊錄黃○○等人在該處休閒活動之影像，自屬竊錄他人非公
開之活動無訛。又陳原平與陳卿於受吳○○委託對黃○○跟拍
錄影時，即已知悉其目的係對於黃○○執行公務不滿而欲圖報復
。彼等嗣又與李崨瑄、王成傑共同設計以金錢買通「小雨」在上
開「ＫＴＶ」包廂內以親密動作與黃○○接觸，甚至指使「小雨
」引誘黃○○與其發生性行為，以利王成傑竊錄黃○○與「小雨
」身體親密接觸或性交畫面，顯見其等均有竊錄黃○○非公開活
動之犯意無疑。又本件竊錄之目的如係懷疑黃○○外遇，則單純
跟拍錄影蒐證即可，何須指使「小雨」引誘黃○○與其身體親密
接觸及性交？而吳○○若無散布竊錄內容之意圖，又何須花費鉅
資並與陳原平、陳卿等人事前精密設計構陷黃○○？顯見上訴
人等所辯均係卸責之詞，而不足以採信等情綦詳。上訴意旨置原
判決明確之論斷於不顧，猶執其在原審之同一辯解，而為單純事
實之爭辯，自非適法之第三審上訴理由。又上訴人等上訴意旨雖
均謂伊等主觀上並不知吳○○有將竊錄內容散布於眾之意圖云云
。然目前部分媒體業者對於政商名流或影藝界人士跟拍竊錄，並
將竊錄內容登載於媒體之風氣相當盛行；而有心人士將其竊錄他
人活動之內容登載於電腦網路或提供媒體散布於眾，以達其報復
或其他目的者，亦不乏其例。吳○○既有構陷黃○○之用意，則
其花費鉅資委託國○徵信有限公司台中分公司（下稱國○公司）
竊錄黃○○非公開活動之目的，自包括散布於眾之意圖在內。而
上訴人等分別係國○公司之總經理、副總經理、業務經理及調查
員，均係徵信業者，對於吳○○上開目的，自難諉為不知。乃其
等為圖謀鉅額報酬，除與吳○○共同設計跟拍竊錄黃○○非公開
之活動外，甚至以金錢安排「小雨」引誘黃○○與其發生身體親
密接觸及性交行為，以利竊錄黃○○之不雅活動畫面。原判決因
而認定其等與吳○○均有將竊錄內容散布於眾之意圖，核與經驗
、論理法則無違。上訴意旨徒執陳詞指摘原判決不當，亦非合法
之第三審上訴理由。再證人即國○公司職員徐○○於警詢時雖證
稱：國○公司只負責盜錄後將影帶剪輯交予委託人，並不知委託
人會在媒體公布，造成這麼大影響，陳卿及李崨瑄怕到不敢進
公司。然徐○○並未參與本件犯罪行為，上訴人等主觀上有無將
竊錄內容散布於眾之意圖，並非徐○○所能確知，故其所述僅係
個人推測意見，尚難資為有利於上訴人等之認定。原判決對此未
加以說明，其理由固稍欠週詳，但並不影響本件判決之結果，上
訴意旨執此指摘原判決違誤，同非適法之第三審上訴理由。至其
餘上訴意旨，無非仍就原審採證認事職權之適法行使，暨原判決
已明確論斷說明之事項再為爭執，均非依據卷內資料具體指摘原
判決有何違背法令情形，顯與法律規定得為第三審上訴理由之違
法情形不相適合。揆之首揭說明，其等上訴均為違背法律上之程
式，應併予駁回。
據上論結，應依刑事訴訟法第三百九十五條前段，判決如主文。
中    華    民    國  一○○  年    五    月   十二   日
                      最高法院刑事第六庭
                          審判長法官  洪  文  章  
                                法官  王  居  財  
                                法官  郭  毓  洲  
                                法官  沈  揚  仁  
                                法官  蔡  國  在  
本件正本證明與原本無異
                                      書  記  官  
中    華    民    國  一○○  年    五    月   十六   日
                                                      Ｅ